臺灣彰化地方法院民事裁定  100年度抗字第32號
抗  告  人  張  琇
相  對  人  財政部臺灣省中區國稅局員林稽徵所
法定代理人  林 柏 民
上列抗告人因相對人與政倡工程有限公司間聲請選任臨時管理人
事件，對於本院民國100年5月6日所為第一審裁定（100年度司字
第5號），提起抗告，本院裁定如下：
    主    文
原裁定廢棄。
相對人於原審之聲請駁回。
抗告及聲請程序費用由相對人負擔。
    理    由
一、相對人即聲請人財政部臺灣省中區國稅局員林稽徵所主張：
    政倡工程有限公司（設彰化縣員林鎮○○路○段89號1樓，下
    稱政倡公司）目前停業中，該公司之董事李榮良已於民國99
    年10月19日死亡，此外並無其他董事、監察人、經理人，其
    繼承人即配偶張琇與長女復均已拋棄繼承，致相對人核定
    開徵99年度營利事業所得稅之暫繳稅額繳款書及核定通知書
    ，無法送達，為使稅捐繳款書及核定通知書得以合法送達，
    確保相對人之權益，爰依公司法108條第4項、第208條之1第
    1 項及非訟事件法第64條之規定，聲請選任該公司之臨時管
    理人，並建請選任原董事李榮良之配偶張琇 (即抗告人）
    為臨時管理人。嗣經本院於100 年5月6日裁定選任抗告人為
    政倡公司之臨時管理人。抗告人不服，提起抗告。
二、抗告意旨略以：公司臨時管理人應具備管理公司之能力及專
    業始得任之，抗告人學歷為國中畢業，且政倡公司之所營事
    業為「燃料導管安裝工程業、配管工程業、油漆工程業、起
    重工程業、鑽孔工程業、金屬建材批發業、建材零售業」，
    抗告人是從事外銷傢俱之現場作業員，對於該公司之業務根
    本一竅不通。況公司臨時管理人乃是取代董事作成專業決定
    之人，倘不具法律或會計背景之人，如何能作成處分公司財
    產、清償公司債務之決定？如草率決定由不具專業背景之人
    任之，屆時發生臨時管理人對公司作出不利之處分時，反而
    對公司是更大傷害，因此自應選任具有律師或會計師資格之
    人，為該公司之臨時管理人。原裁定疏未見及此，而選任抗
    告人為臨時管理人，即有違誤，為此提起抗告，請求廢棄原
    裁定，另選任具有律師或會計師資格者為臨時管理人或發回
    原審法院等語。
三、按董事不為或不能行使職權，致公司有受損害之虞時，法院
    因利害關係人或檢察官之聲請，得選任一人以上之臨時管理
    人，代行董事之職權。但不得為不利於公司之行為，公司法
    第108條第4項準用第208條之1第1項定有明文。 其立法意旨
    ，在於避免公司因董事死亡、辭職或當然解任等原因，無法
    或不能行使職權，致公司之業務停頓，影響股東權益及國內
    經濟秩序，而有受損害之虞（參增訂該條之立法理由）。故
    利害關係人依此規定聲請法院選任公司臨時管理人，應以董
    事不為或不能行使職權，致公司之業務停頓，公司有受損害
    之虞者，始足當之。又選任臨時管理人旨在代行董事之職權
    ，如公司有應解散之事由，即應由清算人進行清算事務，此
    時公司董事已不復存在，當然無再選任臨時管理人，代行董
    事職權之餘地。
四、相對人主張之前揭事實，固據提出政倡公司之變更登記事項
    卡、章程、基本資料查詢、營業稅稅籍資料查詢、營利事業
    所得稅核定暫繳稅額繳款書、短繳稅額核定通知書及戶籍謄
    本、本院家事法庭函等影本為證，並為抗告人所不爭執。惟
    查：
(一)相對人係因其核定開徵99年度營利事業所得稅之暫繳稅額繳
    款書及核定通知書，無法送達，為使稅捐繳款書及核定通知
    書得以合法送達，確保自身之權益，而聲請選任政倡公司之
    臨時管理人，為其所自陳，顯無關於政倡公司業務或該公司
    股東之利益或國內經濟秩序。相對人既未主張並證明因政倡
    公司董事李榮良死亡，不能行使職權，致該公司之業務停頓
    ，使公司有受損害之虞，其聲請選任臨時管理人，已與前開
    法條規定之要件有違。
(二)再者，政倡公司之股東僅有擔任董事之李榮良一人，別無其
    他股東，並於李榮良死亡之前一日（即99年10月18日）停業
    迄今，此觀前開公司登記事項卡、章程、基本資料查詢甚明
    。而在李榮良死亡後，其法定繼承人有第一順位之張琇（
    配偶）、李婉靜（長女）、第三順位之李文雄、李天賜、龔
    李花、黃李美、簡李含笑，其餘第二、四順位之父母、祖父
    母則均早於李榮良亡故，但該等法定繼承人均已拋棄繼承，
    有本院100 年度司繼字第43號拋棄繼承聲請卷可參。政倡公
    司在其唯一的股東兼董事李榮良死亡之前一日，即辦理停業
    ，於李榮良死亡後，其配偶及各順序法定繼承人復均拋棄繼
    承，即應準用民法無人承認繼承之相關規定（第1177條至第
    1185條），由遺產管理人進行遺產之管理、繼承人搜索及清
    算，而無持續原來營業或拓展公司業務之需要。則因其董事
    李榮良死亡，不能行使董事職權，對於原本即已停業之政倡
    公司，既不影響其股東之權益或國內經濟秩序，亦無對該公
    司造成損害之虞，自不得聲請法院選任臨時管理人。
(三)另有限公司為由一人以上股東所組織，就其出資額為限，對
    公司負其責任之公司， 公司法第2條第1項第2款定有明文。
    又有限公司之股東經變動而不足公司法所定之最低人數者，
    為法定解散之事由；解散之公司除因合併、分割或破產而解
    散外，應行清算,復為公司法第113條準用第71條第1項第4款
    及第24條所規定。故有限公司之股東如不足一人之法定人數
    ，即應解散，並依公司法關於清算之相關規定，由清算人（
    法定清算人或選派清算人）進行清算。此時董事與公司間之
    委任關係因此消滅而不復存在，即無由法院選任臨時管理人
    ，以代行董事職權之餘地。政倡公司唯一股東死亡後，其各
    順序之法定繼承人均已拋棄繼承，已如前述，苟經遺產管理
    人依公示催告程序搜索繼承人結果，無人承認繼承者，該公
    司之股東即不足一人之法定人數。則依前開公司法之規定，
    政倡公司即應解散，並由清算人進行清算。相對人聲請法院
    選任時管理人，以代行公司董事之職權，亦難謂有據。
五、綜上所述，政倡公司之股東僅有董事李榮良一人，在李榮良
    死亡後，各順位法定繼承人復均拋棄繼承，應由遺產管理人
    管理遺產，且該公司股東因此不足法定人數，應解散並應由
    清算人進行清算事務，公司董事不復存在，自無選任臨時管
    理人，以代董事職權之必要。相對人財政部臺灣省中區國稅
    局員林稽徵所徒以公法上稅捐稽徵之便利，為確保自身之權
    益，而聲請選任政倡公司之臨時管理人,與公司法第108條第
    4項、第208條之1第1項之規定不合，自應予駁回。原裁定准
    予選任抗告人為政倡公司之臨時管理人，尚有違誤。抗告意
    旨，指摘原裁定為不當，求予廢棄，並無不合。其抗告應認
    為有理由，原裁定應予撤銷，並逕駁回相對人之聲請。
六、依非訟事件法第21條第2項、第46條，民事訴訟法第490條第
    1項、第95條、第78條，裁定如主文。
中    華    民    國   100    年    10    月    20    日
                          民事第一庭
                              審判長法  官  康 弼 周
                                    法  官  黃 楹 榆
                                    法  官  陳 瑞 水
以上正本係照原本作成。
如不服本裁定，僅得於收受本裁定正本送達後10日內，委任律師
為代理人，並以適用法規顯有錯誤為理由，向本院提出再抗告狀
（須附繕本及繳納再抗告裁判費新台幣1,000元）。
中    華    民    國   100    年    10    月    20    日
                                    書記官  蕭 美 鈴